臺灣高等法院刑事裁定　　　　　　　　99年度聲再字第503號
再審聲請人
即受判決人　林志昇
上列聲請人因詐欺案件，對於本院98年度上重訴字第63號，中華
民國99年5月25日第二審確定判決，聲請再審，本院裁定如下：
    主  文
再審及停止刑罰執行之聲請均駁回。
    理  由
一、聲請再審意旨略以：
(一)、臺灣臺北地方法院96年度重訴字第64號刑事判決、本院98年
    度上重訴字第63號刑事判決認再審聲請人即被告林志昇共同
    涉犯詐欺取財犯行，係以同案被告黃啟瑞之證詞為其依據。
    然觀之共同被告黃啟瑞先後之供述，其於臺北地院審理中雖
    結證稱：在比佛利公司成立計劃裡，由我與陳建興共同發
    起，劉恆宏與陳建興屬同一合作夥伴，我與林志昇屬另一合
    作夥伴，各佔百分之50，、、等語（見臺灣臺北地方法院96
    年度重訴字第64號卷三第204頁背面、卷四98年8月5日審判
    筆錄第8、9頁）；（就有關高雄豪宅經典旅館投資商品部
    份）劉恆宏在94年3月就計畫退出，94年4月及7月要發營收
    紅利給客戶，所以我們必須再開發新的項目做業務承接的工
    作。於是我與林志昇始籌劃汽車旅館的案子來支付給客戶的
    盈餘分配。執行長是林志昇，這些與地主、建築師、設計師
    洽商的部分都是以林志昇為主。五人小組沒有參與汽車旅館
    的計畫，銷售的方式，但之後合約修正的內容會與五人小組
    討論。汽車旅館開始規劃時，就沒有打算要開，所以從原本
    說的買地改為租地，所有的預算都以最小開銷為考量等語（
    參同上卷卷四98年8月5日審判筆錄）。惟共同被告黃啟瑞前
    開證詞，核與事實不符，此可由共同被告黃啟瑞上訴第三審
    之書狀載明「我從公司加盟體系中拔擢具有行政專才但不知
    公司內情的林志昇擔任公司的總經理」、「被告乃希望藉由
    林之長才將新公司搞好，雖然我找了不知情的林平衡了公司
    股權，但無奈劉陳二人豪取強奪，終使公司困境重重」、「
    被告亦對經營團隊暫時隱瞞了被淘空之事實，時任總經理的
    林志昇曾提出質疑，均讓我以大陸事務歸飛騰公司所管而非
    比佛利公司管轄，我會妥善處理為由擋下」等節可知，共同
    被告黃啟瑞終於在其上訴第三審之補充理由中願意吐實，不
    再含糊其詞，明白表示聲請人僅為其自加盟體系中拔擢之人
    ，對於詐騙、吸金之事並不知情。
(二)、再者，共同被告黃啟瑞嗣於本院99年度上重訴字第63號刑事
    案件詰問時證稱：「汽車精品旅館業務做為幌子」一事，
    並非是林志昇所提；（黃啟瑞）也未將該想法（即汽車精
    品旅館業務做為幌子）告訴林志昇；（黃啟瑞）在原審稱
    林志昇知悉（汽車精品旅館業務做為幌子）云云僅是猜測等
    語，均可知其於臺北地院之陳述為不實，為此，聲請人亦具
    狀臺灣臺北地方法院檢察署對於被告黃啟瑞提出偽證罪之告
    訴。是以聲請人以本件符合刑事訴訟法第420條第1項第6款
    規定發現確實之新證據提出再審聲請及同條第430條但書規
    定請求管轄法院之檢察官於再審裁定前，先命停止刑罰之執
    行云云。
二、按刑事訴訟法第420條第1項第6款所謂發現確實之新證據，
    係指該證據於事實審法院判決前已經存在，為法院、當事人
    所不知，不及調查斟酌，至其後始行發現，且就證據本身形
    式上觀察，固不以絕對不須經過調查程序為條件，但必須顯
    然可認為足以動搖原有罪確定判決，而為受判決人無罪、免
    訴、免刑或輕於原判決所認罪名之判決者為限。故受理聲請
    再審之最後事實審法院，應就聲請再審理由之所謂「新證據
    」，是否具備事實審判決前已經存在，為法院、當事人所不
    知，事後方行發見之「嶄新性」（或稱「新規性」），及顯
    然足以動搖原有罪確定判決，應另為無罪、免訴、免刑或輕
    於原判決罪名之「顯然性」（或稱「確實性」）二要件，加
    以審查，為判斷應否准予開始再審之準據，二者不可或缺，
    否則即不能據為再審之原因（最高法院93年度台抗字第98號
    、86年度台抗字第477號裁判要旨參照）。而所謂「確實」
    之新證據，係指其證據之本身在客觀上可認為真實，毋須經
    過調查，即足以動搖原判決，使受刑人得受有利之裁判者而
    言，若在客觀上就其之真實性如何，尚欠明瞭，非經相當之
    調查，不能辨其真偽，即與確實新證據之「確實」涵義不符
    ，自難採為聲請再審之理由（最高法院85年度台抗字第341
    號、424號裁定均同此旨）。另按證據之取捨及其證明力之
    判斷，屬於事實審法院之職權，苟其所為之判斷，並不違背
    經驗法則及論理法則，即不能任意指為違背法令。
三、經查：
(一)、聲請人固提出共同被告黃啟瑞上訴第三審之刑事補充理由狀
    之上開內容以證聲請人對於原審所認定所犯之詐欺犯行並不
    知情云云，惟前開證據係於本件事實審法院判決後始行存在
    ，揆諸上揭說明，該證據非屬刑事訴訟法第420條第1項第6
    款所謂確實之新證據，況其所述內容究否屬實，非經過相當
    之調查，不足以認定，足見該證據並非屬顯而易見之相當證
    據，自無從據以主張顯然足以動搖原有罪之確定判決。
(二)、又聲請人以同案被告黃啟瑞之證言不實，涉有偽證嫌疑，並
    向臺灣臺北地方法院檢察署提出申告乙節，惟按告訴人、證
    人之陳述有部分前後不符，或相互間有所歧異時，究竟何者
    為可採，法院仍得本於其自由心證予以斟酌，非謂一有不符
    或矛盾，即應認其全部均不可採信（最高法院74年台上字第
    1599號判例意旨參照），此屬法院自由判斷之職權範圍，刑
    事訴訟法第155條第1項定有明文。是原審法院就同案被告黃
    啟瑞之證詞，基於自由心證，認定事實並採為判決之基礎，
    復參諸證人莊素琍於偵查及原審審理中之證述，以資認定被
    告之詐欺犯行，本屬法院職權判斷之範圍內，則原確定判決
    既已就再審聲請人涉案之證據、如何認定其違法之理由，予
    以審酌認定，並於理由欄中敘明，而其證據之取捨並無違反
    論理或經驗法則，即難認其所為之論斷係屬違法，再審聲請
    人就屬法院職權認定之範疇任意予以指摘，自有未合。此外
    ，再審聲請人並未提出其他合於「原確定判決前已經存在，
    為法院、當事人所不知，事後方行發見之「嶄新性」（或「
    新規性」），及顯然可認足以動搖原有罪確定判決，應為無
    罪、免訴、免刑或輕於原判決罪名之「顯然性」（或確實性
    」）二要件之新證據，核與刑事訴訟法第420條第1項第6款
    之規定不符，自非聲請再審之適法理由。從而，本件聲請人
    之聲請再審及請求停止刑罰之執行均為無理由，應予駁回。
據上論斷，應依刑事訴訟法第434條第1項，裁定如主文。
中    華    民    國    100    年    1    月    7    日
                  刑事第二十三庭審判長法  官  童有德
                                      法  官  陳祐治
                                      法  官  徐蘭萍
以上正本證明與原本無異。
不得抗告。
                                      書記官  林月蓉
中    華    民    國    100    年    1    月    7    日